臺灣基隆地方法院民事裁定  
110年度小上字第17號
上  訴  人  王品叡  
被  上訴人  謝長任  

上列當事人間請求損害賠償事件，上訴人對於中華民國110年3月
17日本院基隆簡易庭110年度基小字第568號第一審判決提起上訴
，本院第二審合議庭裁定如下：
    主  文
上訴駁回。
第二審訴訟費用新臺幣 (下同)1,500元由上訴人負擔。
    理  由
一、上訴人於原審主張：被上訴人係訴外人宏遠保全股份有限公
    司（下稱宏遠公司）派駐於基隆市暖暖區寫意山水公寓大廈
    社區（下稱系爭社區）之保全員，而上訴人則為系爭社區之
    總幹事。109年6月5日，兩造因「保全員工作範圍之界定」
    乙事而起勃谿，被上訴人遂對上訴人罵稱「穿裙子的」、「
    敢做不敢當」、「敢做不敢當的女人」、「講話不敢當跟個
    女人一樣」等語，並因路過者見聞而貶損上訴人之人格尊嚴
    與其社會評價，使上訴人之名譽權受有損害。因上訴人遭此
    言詞侮辱，承受莫大之精神屈辱，且須往返就醫看診，乃依
    法請求被上訴人賠償3萬元及自109年6月6日起至清償日止，
    按週年利率5%計算之利息。經原審法院審理結果，認上訴人
    主張為一部有理由，乃於110年3月17日，以110年度基小字
    第568號小額民事判決，判命被上訴人應給付上訴人3,000元
    及自110年3月6日起至清償日止，按年息5%計算之利息。上
    訴人於110年3月26日收受判決正本，於110年4月6具狀上訴
    ，是以本件上訴未逾法定20日之不變期間，先予敘明。
二、上訴意旨略以：被上訴人已違反保全法規定任用年齡本不適
    任保全工作，且須依社區規約來執行保全事務，而上訴人係
    依公寓大廈管理條例執行社區規約議定之保全器材，被上訴
    人對上訴人謾罵造成上訴人精神分裂，長期追踪藥物治療，
    於此事件後辭職，故上訴人請求醫療費用、就醫車資及精神
    慰撫金是有理由及依據等語。
三、按對於小額程序之第一審裁判上訴，非以其違背法令為理由
    ，不得為之；上訴狀內應記載上訴理由，表明下列各款事項
    ︰㈠原判決所違背之法令及其具體內容；㈡依訴訟資料可認為
    原判決有違背法令之具體事實。民事訴訟法（下稱本法）第
    436條之24第2項、第436條之25定有明文。而所謂違背法令
    ，依本法第436條之32第2項準用第468條及第469條第1款至
    第5款規定，指判決不適用法規或適用不當、判決法院之組
    織不合法、應迴避之法官參與裁判、法院於權限之有無辨別
    不當或違背專屬管轄之規定、當事人於訴訟未經合法代理、
    違背言詞辯論公開之規定等情形。且參酌最高法院歷來見解
    ，當事人倘依本法第468條規定，以原判決有不適用法規或
    適用法規不當為理由而提起上訴時，其上訴狀或理由書應有
    具體之指摘，並揭示該法規之條項或其內容，若係成文法以
    外之法則，亦應揭示該法則之旨趣，如以原判決有本法第46
    9條第1款至第5款之事由者，其上訴狀或理由書應表明該判
    決有合於各該條款規定情形之具體內容，及係據何訴訟資料
    認有合於該款違背法令之具體事實，上訴狀或理由書如未依
    此項方法表明者，即難認為已對小額程序第一審判決之違背
    法令有具體之指摘，其上訴自難認為合法。第按小額訴訟程
    序之當事人除有因原法院違背法令致未能提出者外，於第二
    審程序不得提出新攻擊或防禦方法，民事訴訟法第436條之2
    8亦有明定。考其立法意旨，在於貫徹小額程序之簡速性，
    避免因當事人於上訴程序提出新事實及證據而延滯訴訟，是
    小額訴訟程序得據為判決基礎之訴訟資料，應以當事人於第
    一審言詞辯論終結前提出者為限。故於小額訴訟程序，第二
    審法院審核第一審訴訟程序及判決內容有無違背法令，自以
    第一審程序已提出之訴訟資料為據，進而判斷其適用法律有
    無錯誤，不就事實另行調查。
四、經查：
    上訴人固對小額程序之第一審判決提起上訴，惟其既未表明
    原審判決所違背之法令及其具體內容，亦未具體指摘原審判
    決有何不適用法規或適用不當之情形，更未具體指明原審判
    決所違背之法規、法則、司法解釋之內容，而本院綜觀整體
    訴訟資料，亦未見原審判決有何違背法令之具體事實，從而
    為上訴人一部勝訴一部訴之判決，亦與法律規定相符而無任
    何違誤。上訴人執前詞所提上訴，顯然未備法定程式，其上
    訴為不合法，應予駁回。
五、末按小額事件第一審法院為訴訟費用之裁判時，應確定其費
    用額，此項規定並為小額事件之上訴程序所準用，民事訴訟
    法第436條之19第1項、第436條之32第1項定有明文。爰職權
    確定本件訴訟費用額如主文第2項之所示。
六、依民事訴訟法第436條之32第1項、第2項、第444條第1項前
    段、第436條之19第1項、第95條、第78條，裁定如主文。
中　　華　　民　　國　　110 　年　　5 　　月　　18　　日
                  審判長法  官  黃梅淑 
　　　　　　　　　
                        法  官  陳湘琳 
　　　　　　　　　　　　　　　
                        法  官  林淑鳳
以上正本係照原本作成。　　　　　　　　　　　　　　　
本件裁定不得抗告。
中　　華　　民　　國　　110 　年　　5 　　月　　18　　日
                          書記官  陳櫻姿